# 丧失控制权是否“一揽子”交易处理的区别

提问人：快枪 时间：2014-05-22 23:55:22
财会便[2009]14号文《关于不丧失控制权情况下处置部分对子公司投资会计处理的复函》明确，合并财务报表中应将处置价款与处置投资对应的账面价值的差额计入资本公积（资本溢价），资本溢价不足冲减的，应当调整留存收益。
解释 5 号：　五、企业通过多次交易分步处置对子公司股权投资直至丧失控制权，应当如何进行会计处理？ 　　答：处置对子公司股权投资直至丧失控制权的各项交易属于一揽子交易的，应当将各项交易作为一项处置子公司并丧失控制权的交易进行会计处理；但是，在丧失控制权之前每一次处置价款与处置投资对应的享有该子公司净资产份额的差额，在合并财务报表中应当确认为其他综合收益，在丧失控制权时一并转入丧失控制权当期的损益。
那我们是否可以这样理解：如果不是一揽子交易，则未丧失控制前每次交易处置价款与处置投资对应的账面价值的差额计入资本公积（资本溢价）；如果是一揽子交易，则丧失控制前的每次交易的差额计入其他综合收益。就是说丧失控制权和不丧失控制权两者对差额的处理不一样的。既然如此，那对一揽子交易，丧失控制权之前每一次处置价款与处置投资对应的享有该子公司净资产份额的差额，在合并财务报表中何不当时就确认为当期收益呢？

回答人：chenyiwei
你的理解有一定道理。但我理解财政部在解释 5 号中作出该项规定，具有防止利润操纵方面的意图，即虽然一揽子交易中各笔交易的差额最终都将转入损益，但是为了交易发生逆转或取消等变化情况，仍然要求在实际丧失控制权之前不能确认损益。个人理解这样的规定也是可以理解的，也具有合理性。

提问人：liubin988513 时间：2014-05-23 18:34:23
1 ，不丧失控制权，作为权益性交易，计入股本溢价 2 ，我理解，这样的出发点主要是基于一揽子交易最终的效果是一样的，即最终的处置损益保持一致。而且其他综合收益本身有点过渡性质的意思，在没有完全丧失控制权时候，暂放在这，后续随着处置转入对应的项目。
如果以后认为分步处置的各步骤不符合一揽子交易，或者一揽子交易不再继续执行，那么以前按一揽子交易，将差额计入其他综合收益，是否要作为会计差错追溯调整： 以后人为分步骤不符合一揽子交易/一揽子交易不再继续执行，我理解主要是区分会计估计与差错更正的情形，前者适用未来适用法，无须追溯。

回答人：chenyiwei
赞同此观点。

提问人：Alisa_wang 时间：2015-01-05 19:59:36
陈老师，如果是非一揽子交易分步处置股权，那丧失控制权之前计入资本公积的差额，在丧失控制权的时候，是不能转入损益的吧？
也就是说，是否一揽子交易，对报表的利润还是有影响的

回答人：chenyiwei
是的。

提问人：Alisa_wang 时间：2016-07-30 22:37:00
1.陈老师，一揽子或非一揽子交易，在合并报表上有差异，最终会影响丧失控制权当期的投资收益。个别报表上，非一揽子交易丧失控制权前，参照处置少数股东股权不丧失控制权；丧失控制权时参照成本法转权益法（或金融资产）的处理。一揽子交易，丧失控制权前每一次交易，处置价款与所处置的股权对应的长期股权投资账面价值之间的差额，确认为其他综合收益，丧失控制权时一并转入丧失权的当期损益。对吗？ 2.一揽子丧失控制权，个别报表和合并报表采用了一样的处理方法，区别只是金额不同，是吗？ 3..处置子公司丧失控制权，在合并报表持续确认的资本公积中，明确权益性交易形成的资本公积不能结转至损益，那哪些可以结转投资收益啊，能不能举几个例子？

回答人：chenyiwei
1 、是。 2 、可以这样认为。 3 、可重分类至损益的只有部分其他综合收益，即《企业会计准则第 30 号——财务报表列报（ 2014 年修订）》第三十三条所指的“以后会计期间在满足规定条件时将重分类进损益的其他综合收益项目”

提问人：Alisa_wang 时间：2016-07-31 10:28:58
陈老师，您好: 3.关于丧失控制权，准则指南P199，......与原子公司的股权投资相关的其他综合收益、其他所有者权益变动，应当在丧失控制权时转入当期损益（设定受益计划除外）。 这里提到了其他权益变动转入投资收益。目前只知道，权益性交易形成的资本公积不能转损益，那么，哪些事项形成的资产公积可以转损益呢，举 1 、 2 个例子就好

回答人：chenyiwei
如果原为子公司，丧失控制权时应不会有资本公积转入损益的情况出现，除非该子公司下有合营企业或联营企业，历史上按照长投准则第十一条规定将在其“其他权益变动”中所占份额确认为资本公积。

提问人：Alisa_wang 时间：2016-09-10 16:17:45
陈老师，请您再确认一下第二个问题，个别报表和合并报表是采用一样的处理吗? 是不是个别报表依然应该确认投资收益，合并报表确认其他综合收益啊？
2.一揽子丧失控制权，个别报表和合并报表采用了一样的处理方法，区别只是金额不同，是吗？

回答人：chenyiwei
个别报表也是先将交易差额计入其他综合收益，到丧失控制权后才转入投资收益，原理与合并报表相同。见 2014 年修订后的长期股权投资准则应用指南。